【裁判字號】    94,訴,3042
【裁判日期】    951011
【裁判案由】    履行契約等
【裁判全文】
臺灣臺北地方法院民事判決              94年度訴字第3042號
原      告  美林國際整合股份有限公司
法定代理人  乙○○
被      告  臺北市政府警察局
法定代理人  甲○○
訴訟代理人  龔維智律師
上列當事人間履行契約等事件，本院於九十五年九月十九日言詞
辯論終結，判決如下：
    主      文
原告之訴駁回。
訴訟費用由原告負擔。
    事實及理由
一、原告主張：
    原告參與競標被告招標之民國93年度快印機耗材採購案，其
    後原告以新台幣（下同）51萬5988元得標，兩造於93年5 月
    7日簽訂財物採購契約書，約定由原告負責提供 RISO 品牌
    RPS-3380型號之黑色油墨279瓶及RPS-3384型號之A3版紙198
    卷。其後原告依系爭契約之投標須知第67條第2款規定以
    GENERAL OA SUPPLIES CO. LTD.所製造RISANG品牌之同等品
    提出給付，並已分4批交付被告油墨112瓶及版紙80卷。惟被
    告以原告所提供RISANG品牌之同等品油墨欠缺環保大豆油墨
    證明為由，不符合採購契約規格一覽表中所要求同等品之規
    定，認定驗收不合格拒絕再收受貨物，並據以解除契約拒絕
    交付貨款，但被告於系爭契約中所列RISO品牌RPS-3380型號
    黑色油墨之規格錯誤，應為RPS-3382型號方是，且二者皆非
    環保大豆油墨，依系爭契約第1條第8款之約定，系爭契約中
    關於原告須提出大豆油墨證明之部分應為無效，故被告解除
    契約並不合法，被告應依系爭契約給付貨款51萬5988元予原
    告。並聲明：被告應於原告依兩造所簽訂財物採購契約交付
    油墨167瓶及版紙118卷後，給付原告51萬5988元。
二、被告則辯稱：
  (一)被告於招標當時由RISO公司網站上獲知RISOGRAPH RPS-3380
    型號之黑色油墨確實為環保大豆油墨產品，且國內亦有各代
    理商可從國外平行輸入取得該產品，另依大豆油墨文獻資料
    顯示，民國 90 年間即有大豆油墨在台灣生產，並獲得黃豆
    油墨標章之認證，又被告經重新招標後，得標廠商所提供之
    油墨其成分即為環保大豆油墨，故原告所指系爭契約所訂油
    墨型號為一般油墨並非環保大豆油墨，為無理由。
  (二)原告雖得依系爭契約投標須知第67條第2款規定，提出同等
    品油墨及版紙履約交貨，但依系爭契約之快印機耗材規格一
    覽表中備註(一)記載，交貨時得標廠商需提出原廠證明、經銷
    或代理證明、原廠品質保證書、原廠 RP-3500 型快印機維
    修技術證明、UL 防火證明、環保大豆油墨證明，原告於交
    付貨物時並未完全提出上述證明，經被告分別於 93 年 8
    月 18 日、93 年 10 月 20 日發文通知原告驗收審查結果
    並限期補正，原告始補正部分文件，但仍未能提出 RISANG
    品牌黑色油墨之環保大豆油墨證明，則原告未能於被告所訂
    期限內補齊相關證明文件，被告自無法同意原告以同等品履
    約交貨，故被告依系爭契約第 12 條第 2 項、第 17 條第
    1 項第 9 款及政府採購法第 72 條之規定解除契約並拒絕
    給付貨款，即有理由。並聲明：(1)原告之訴駁回。(2)如受不
    利判決，願供擔保免為假執行。
三、兩造不爭執之事實：
  (一)原告參與被告招標93年度快印機耗材採購案競標，並於93年
    4月28日以51萬5988元得標，兩造於93年5月7日簽訂系爭契
    約，約定被告向原告購買RISO品牌RPS-3380型號之黑色油墨
    279瓶及RPS-3384型號之A3版紙198卷，有系爭財物採購契約
    附卷可稽（本院卷一第120頁、第124頁）。
  (二)原告依系爭契約投標須知第67條第2款規定，先後於93年6月
    29日、93年7月28日，各交付二批由GENERAL  OA  SUPPLIES
    CO. LTD.所製造RISANG品牌之油墨及版紙。
  (三)被告於93年8月18日、93年10月20日催告原告補正相關證明
    文件，原告則於93年11月18日以傳真方式提出UL防火證明。
    被告嗣於93年11月19日以驗收不合格為由，解除系爭契約（
    本院卷一第345頁）。
四、本件爭點在於：原告所提出由GENERAL  OA  SUPPLIES  CO.
    LTD.所製造RISANG品牌之油墨，是否為系爭契約投標須知第
    67條第2款所規定之同等品；被告以該等貨品來源不明、驗
    收不合格為由，解除契約，是否合法。
  (一)按當事人主張有利於己之事實者，就其事實有舉證之責任，
    民事訴訟法第277條定有明文。經查原告既主張系爭RISO 品
    牌RPS-3380型號油墨，並非環保大豆油墨云云，則原告即應
    就此負舉證責任，並應證明其所提出之RISANG品牌油墨，與
    契約規定之RISO品牌RPS-3380型號黑色油墨為同等品。惟查
    原告並未提出任何證據，足以證明系爭RISO品牌RPS-3380型
    號黑色油墨並非環保大豆油墨；亦未提出證據證明其所提出
    之RISANG品牌油墨，與系爭契約約定規格之油墨為同等品，
    是原告此部分主張，並無理由。
  (二)原告既不能舉證證明其主張為真實，則被告辯稱：原告所交
    付之貨物欠缺原廠證明、原廠RP-3500型快印機維修技術證
    明及環保大豆油墨證明，經被告通知原告後仍未補正，且原
    告亦未提出相關權責機關解釋有關成份與契約規格不同亦可
    視為同等品之文件，故被告審查結果，認為原告所提出之貨
    品不符合所謂「同等品」之要求，而依系爭契約第12條第2
    項、第17條第1項第9款約定（本院卷一第163、168頁），解
    除系爭契約，即屬有據。而系爭契約既經被告合法解除，則
    原告仍請求被告履行契約，於原告交付貨物之同時給付價金
    云云，即無理由。
五、綜上所述，系爭契約既已因原告未依債之本旨提出給付，而
    經被告依法解除契約，則被告拒絕給付價金，即屬有據。故
    原告請求被告被告應於原告交付油墨167瓶及版紙118卷後，
    給付貨款51萬5988元，為無理由，應予駁回。
六、因本件事證已臻明確，兩造其餘主張陳述及所提之證據，均
    毋庸再予審酌，附此敘明。
七、訴訟費用負擔之依據：民事訴訟法第78條。
中    華    民    國    95    年    10    月    11    日
                  民事第六庭    法  官  邱  琦
以上正本係照原本作成
如對本判決上訴，須於判決送達後20日內向本院提出上訴狀
中    華    民    國    95    年    10    月    11    日
                                書記官  池東旭


司法院資訊處製作；財團法人民間司法改革基金會備份。
